【裁判字號】    97,交聲,38
【裁判日期】    970116
【裁判案由】    聲明異議
【裁判全文】
臺灣臺中地方法院交通事件裁定    97年度交聲字第38、39號
原處分機關  交通部公路總局臺中區監理所
聲明異議人  甲○○
即受處分人
上列受處分人因違反道路交通管理處罰條例案件，對於交通部公
路總局臺中區監理所之處分（中監違字駕裁60-GB000 0000號及
中監違字第裁60-HA0000000號）聲明異議，本院裁定如下：
    主  文
異議駁回。
    理  由
一、原處分機關略以：聲明異議人即受處分人甲○○（下稱受處
    分人）駕駛車牌號碼X7-3793號自用小客車，分別於：(一)民
    國（下同）91年1月2日10時56分許，在臺中市○○路，因「
    並排停車」之違規，經臺中市第五分局依違反道路交通管理
    處罰條例第56條第1項第6款逕行舉發；(二)91年1月8日13時38
    分許在臺12線8公里200公尺處，因「駕駛人行車速度超過規
    定之最高速限20公里以上」之違規，經臺中縣警察局交通隊
    依上開條例第40條第1項逕行舉發。嗣受處分人並未於期限
    內到案，本所遂分別於94年6月3日、8日以中監違字第裁
    60-GB00 00000號、60-HA0000000號裁決書各處罰鍰新臺幣
    （下同）1200元、2400元，逾期均依各裁決書主文裁處。又
    第裁60-G B0000000號裁決書係本所於94年6月3日開立，並
    於同年月7日送達；第裁60-HA101927號裁決書則於94年6月8
    日開立，而於同年月14日送達，而受處分人遲至96年12月9
    日始提出異議，均已逾法定期限等語。
二、聲明異議意旨略以：沒收到信件，因是大家庭，印章都拿錯
    了，信件沒有交到本人手上，所以錯失繳費期限云云。
三、本院按：
（一）憲法第16條明定人民有訴訟之權，旨在確保人民權益遭受
      不法侵害時，有權訴請司法機關予以救濟。惟訴訟權如何
      行使，應由法律規定；法律於符合憲法第23條意旨之範圍
      內，對於人民訴訟權之實施自得為合理之限制。次按汽車
      駕駛人不服公路主管機關所為之處罰，得於接到裁決書之
      翌日起20日內，向管轄地方法院聲明異議；又交通法庭認
      聲明異議不合法律上之程式或其異議權已經喪失者，應以
      裁定駁回之，道路交通管理處罰條例第87條第1項、道路
      交通案件處理辨法第18條分別定有明文。
（二）又處理違反道路交通管理事件，有關文書送達之程序，依
      行政程序法之規定；而行政程序法規定：「送達，於應受
      送達人之住居所、事務所或營業所為之；於應送達之處所
      不獲會晤應受送達人時，得將文書付與有辨別事理能力之
      同居人、受僱人或應送達處所之接收郵件人員」，違反道
      路交通管理事件統一裁罰基準及處理細則第5條、行政程
      序法第72條第l項前段、第73條第l項分別定有明文。
四、經查：
（一）中監違字第裁60-GB0000000號部分：本件裁決書於94年6
      月3日所開立，並於94年6月7日向受處分人之住所即臺中
      縣梧棲鎮○○路61號為投遞，經由受處分人之夫「陳廷耀
      」所代收，此有掛號郵件收件回執一紙在卷可稽，核與受
      處分人戶籍登記資料相符，依前揭說明，本裁決書既已由
      「有辨別事理能力之同居人」所代收，則本件裁決書之送
      達即屬合法有效。至受處分人雖辯稱：因是大家庭，印章
      拿錯了云云，惟其辯解並無其他積極證據可資佐證，實難
      採信，是受處分人應於收受裁決書之翌日起20 日內（即
      94年6月27日前）聲明異議，然受處分人遲於96 年12月19
      日始就此裁決書聲明異議，依前揭說明，聲明異議已逾法
      定期間，不合法律上之程式，且無從補正，此部分聲明異
      議並無理由，應予駁回。
（二）中監違字第裁60-HA0000000號部分：本件裁決書係於94年
      6月8日所開立，而於94年6月14日投遞於受處分人同前址
      住所，由受處分人所收受，此亦有掛號郵件收件回執一紙
      在卷可考，至受處分人雖辯稱：因是大家庭，印章拿錯了
      云云，惟其辯解並無其他積極證據可資佐證，已難採信，
      是本件裁決書既已合法有效送達，受處分人應於收受裁決
      書之翌日起20日內（即94年7月4日前）聲明異議，然受處
      分人遲至96年12月19日始就此裁決書聲明異議，業已逾法
      定期間，依前揭說明，此部分聲明異議亦無理由，亦應駁
      回。
五、據上論斷，應依道路交通管理處罰條例第87條第2項、道路
    交通案件處理辦法第18條，裁定如主文。
中    華    民    國    97    年    1     月    16    日
                         臺灣臺中地方法院交通法庭
                                    法  官  黃家慧
上正本證明與原本無異。
如不服本裁定，應於送達後5日內，向本院提出抗告狀。
                                    書記官  陳靖騰
中    華    民    國    97    年    1     月    16    日


司法院資訊處製作；財團法人民間司法改革基金會備份。
